最高法院刑事判決　　　　　　　　　　　　　　　八十八年度台上字第二八一三號
　　上　訴　人　乙○○
　　　　　　　　甲○○
右上訴人等因常業重利案件，不服台灣高等法院中華民國八十六年四月廿九日第二審
更審判決（八十六年度上更(一)字第九九號，起訴案號：台灣台北地方法院檢察署八十
四年度偵字第一五一○四、一六六五三號），提起上訴，本院判決如左：
    主  文
上訴駁回。
    理  由
按刑事訴訟法第三百七十七條規定，上訴於第三審法院，非以判決違背法令為理由，
不得為之。是提起第三審上訴，應以原判決違背法令為理由，係屬法定要件。如果上
訴理由狀並未依據卷內訴訟資料，具體指摘原判決不適用何種法則或如何適用不當，
或所指摘原判決違法情事，顯與法律規定得為第三審上訴理由之違法情形，不相適合
時，均應認其上訴為違背法律上之程式，予以駁回。本件原判決依憑上訴人乙○○、
甲○○於調查站偵訊、檢察官偵查中之部分自白，證人即上訴人等所僱用之職員張素
玲及借款人尤智正、高榮豐之證述，寶和企管顧問有限公司（下稱寶和公司）公司執
照影本等證據，並參酌全案卷證資料，本於事實審法院推理之作用，認定上訴人乙○
○、甲○○二人基於共同常業重利之犯意，自民國八十四年二月間起，在台北市○○
○路○段二五八號六樓，以寶和公司名義，在報端刊登借貸廣告方式，經營公司登記
以外之貸放款業務，乘尤智正、余忠旺等二十九人需錢孔急之際，貸與金錢，收取每
新台幣（下同）一萬元，每日一百元至一百三十元之與原本不相當之重利，並以此維
生。迨八十四年七月六日止計貸放金額為六百八十三萬元，取利息計八十六萬一千九
百元等情，及說明上訴人甲○○所辯，寶和公司是乙○○所經營，會計張素玲等人係
乙○○所僱用，伊貸放之金額並不多，獲利很少，並無重利之犯行云云，上訴人乙○
○所辯寶和公司亦非伊所經營，伊係向房東甲○○分租辦公室在該處經營不動產二胎
業務，並非與之共同經營地下錢莊云云，均不足採，因認上訴人等有刑法三百四十五
條、公司法第十五條之犯行，乃撤銷第一審不當之判決，依牽連關係從一重仍論處上
訴人等共同常業重利罪刑，其採證認事，從形式上觀察，並無違背法令之情形。上訴
人甲○○上訴意旨略以：其聲請傳訊證人與之對質，原審未述明不予傳訊之理由，已
有應於審判期日調查之證據而未予調查之違法，且其身罹病無積蓄何來資金貸予他人
，其係於八十四年六月一日始向張璧珠租用房屋並於同月九日分租於上訴人乙○○，
且未安裝電話何來監聽，案發後始知係為人冒名貸放云云。上訴人乙○○上訴意旨則
以：寶和公司係其所設立，甲○○非股東，何來共同以該公司名義對外為重利，甲○
○係於八十四年五月底始向張璧珠租用房屋，其再予以分租，另外其他人亦分租，證
人張素玲之證言足疑，自有再予傳訊及傳訊張璧珠予以訊明之必要，至監聽及報紙刊
登之電話，其申請人均非上訴人，地址亦與查獲處不同，該監聽自不能資為不利之證
據，而帳冊係在甲○○辦公室查獲，證人尤智正亦係與甲○○接洽，均與其無關，原
判決均採為判決之基礎顯屬違法云云。惟查：上訴人甲○○於調查站偵訊中已坦承自
八十三年三月間起在查獲處經營重利貸放，並僱請張素玲為職員與客戶接洽，每萬元
日息一百元至一百四十元，於偵查中亦供資金為五百萬元，客戶因急需錢才借等語，
而上訴人乙○○於調查站偵訊中亦供，係向甲○○分租，經營貸款，張素玲亦同時在
伊處幫忙，二人均供互有資金往來，而證人尤智正則指證係看報而至查獲處與張素玲
接洽借款，知負責人為甲○○，另公司尚有一位蔡先生等語，而證人高榮豐亦指證，
係看報而與張素玲接洽，張素玲在所開收據背面簽乙○○，稱係老板等語，證人張素
玲則稱係自八十四年二月中旬即至該處任寶和公司會計，公司實際從事重利貸款業務
，負責人為乙○○，資金由上訴人二人拿給，每萬元日息一百元至一百三十元等語，
復有記載各借款資料及付款明細之帳冊扣案，依該帳冊，最早之付款日係八十四年二
月十八日，原審乃認定上訴人等係自八十四年二月起經營寶和公司登記以外之貸款業
務，以獲取重利並以之為業，均有卷內資料可憑，而上開證人之證詞與證物所載均相
符合，再參以上訴人等之部分自白，已足以證明上訴人等有上開犯行，原審因而敘明
上開證人已無再傳訊之必要，及上訴人甲○○所提出之租賃契約書均不足為上訴人等
有利之認定，核與證據法則無違，上訴意旨再請求傳訊上開證人及就租賃情形為調查
，無非對原判決已說明之事項重為爭執，俱不足據以辨認原判決已具備違背法令之形
式，至電話監聽紀錄僅為證據之一，無該證據仍不影響上訴人等犯罪之認定，上訴人
等執監聽紀錄與渠等無關云云，自不能執為適法之第三審上訴理由。綜上所述，應認
本件上訴違背法律上之程式，予以駁回。
據上論結，應依刑事訴訟法第三百九十五條前段，判決如主文。
中      華      民      國    八十八    年      六      月      二      日
                              最高法院刑事第二庭
                                  審判長法官  莊  來  成
                                        法官  呂  潮  澤
                                        法官  謝  俊  雄
                                        法官  白  文  漳
                                        法官  蘇  振  堂
      右正本證明與原本無異
                                              書  記  官
中      華      民      國    八十八    年      六      月      八      日
